【裁判字號】    99,訴,327
【裁判日期】    990917
【裁判案由】    損害賠償
【裁判全文】
臺灣屏東地方法院民事判決               99年度訴字第327號
原      告  乙○○
被      告  甲○○
            丙○○
上列當事人間請求損害賠償事件，本院於民國99年9 月3 日言詞
辯論終結，判決如下：
    主      文
被告甲○○應給付原告新台幣陸拾萬元，及自民國九十九年二月
十八日起至清償日止，按週年利率百分之五計算之利息。
原告其餘之訴駁回。
訴訟費用由被告甲○○負擔。
    事實及理由
一、本件原告起訴請求被告連帶給付新台幣（下同）60萬元本息
    ，關於利息部分，原自起訴狀繕本送達被告翌日起算（即被
    告丙○○、甲○○各自民國99年1 月30日及99年2 月18日起
    算），於訴狀送達後，改為自起訴狀繕本最後送達被告翌日
    起算（即均自99年2 月18日起算），核屬減縮應受判決事項
    之聲明，依民事訴訟法第255 條第1 項第3 款規定，於法並
    無不合，應予准許。又被告甲○○經合法通知，未於言詞辯
    論期日到場，核無民事訴訟法第386 條各款所列情形，爰依
    原告之聲請，由其一造辯論而為判決，合先敘明。
二、原告主張：被告甲○○與伊為夫妻關係，詎被告甲○○竟於
    婚姻關係存續中，與被告丙○○通姦，並產下一女（起訴狀
    誤載為子），被告甲○○、丙○○間之通姦行為，不法侵害
    伊基於配偶關係所生之身分法益，致伊家庭出現裂痕，身心
    嚴重受創，備感折磨與痛苦，依最高法院55年台上字第2053
    號判例意旨，被告乃故意以背於善良風俗之方法加損害於伊
    ，對伊構成共同侵權行為，則伊自得依民法第184 條第1 項
    後段、第185 條第1 項前段及第195 條第1 項、第3 項規定
    ，請求被告連帶賠償伊所受非財產上之損害。爰請求被告加
    計法定遲延利息連帶賠償伊非財產上之損害60萬元，以資慰
    藉等情，並聲明：被告應連帶給付原告60萬元，及自起訴狀
    繕本最後送達被告翌日起至清償日止，按週年利率百分之5
    計算之利息。
三、被告甲○○未於言詞辯論期日到場，亦未提出書狀作何聲明
    或陳述。被告丙○○則以：伊為國中畢業學歷，原從事美髮
    工作，曾在高雄酒店上班約半年，其間認識被告甲○○，並
    與其發生性關係，而產下一女。惟伊與被告甲○○發生性關
    係時，並不知被告甲○○已婚，伊無不法侵害原告權益之故
    意，原告請求伊賠償非財產上之損害60萬元，非有理由等語
    ，資為抗辯，並聲明：原告之訴駁回。
四、經查：被告甲○○於87年7 月19日與原告結婚，詎被告甲○
    ○竟於其與原告婚姻關係存續中之96年初前後，與被告丙○
    ○發生性關係，被告丙○○並因此於96年9 月15日產下一女
    之事實，為原告及被告丙○○所不爭執，並有原告提出之戶
    籍謄本及台灣高等法院台中分院檢察署98年度上聲議字第24
    70號處分書（不起訴處分之理由為原告之告訴已逾告訴期間
    ）附卷可稽，復經本院調閱台灣台中地方法院檢察署98年度
    偵字第20301 號被告甲○○、丙○○妨害家庭案件偵查卷宗
    查明屬實。
五、本件之爭點為：(一)被告是否故意以背於善良風俗之方法加損
    害於原告，而應對原告負侵權行為損害賠償責任？(二)原告請
    求被告賠償之慰撫金數額是否相當？茲分別論述如下：
(一)、按故意以背於善良風俗之方法，加損害於他人者，負損害賠
    償責任；數人共同不法侵害他人之權利者，連帶負損害賠償
    責任；不法侵害他人之身體、健康、名譽、自由、信用、隱
    私、貞操，或不法侵害其他人格法益而情節重大者，被害人
    雖非財產上之損害，亦得請求賠償相當之金額；前2 項規定
    ，於不法侵害他人基於父、母、子女或配偶關係之身分法益
    而情節重大者，準用之，民法第184 條第1 項後段、第185
    條第1 項前段及第195 條第1 項、第3 項定有明文。又通姦
    之足以破壞夫妻間之共同生活，而非法之所許，此從公序良
    俗之觀點可得斷言，不論所侵害係何權利，對於配偶之他方
    ，應構成共同侵權行為，故夫與人通姦，妻苟因此受有非財
    產上損害，即得依民法第184 條第1 項後段所定請求加害者
    賠償（最高法院55年台上字第2053號判例及71年度台上字第
    19號判決意旨參照）。查被告甲○○於刑案偵查中已坦承：
    「我和董惠（慧）敏於96年間在酒店認識，有發生1-2 次性
    行為，發生性行為的地點是在高雄，但詳細時間地點我忘了
    」（見台灣台中地方法院檢察署98年度他字第2928號卷第14
    頁），且被告丙○○於刑案偵查中亦陳稱：「我於96年間和
    甲○○認識，．．．與他在高雄市汽車旅館發生性行為，前
    後發生2-3 次性行為，地點都相同，也都是在我懷孕之前」
    等語（見同上卷第26頁），互核大致合，原告主張被告甲
    ○○於婚姻關係存續中有與被告丙○○通姦之事實，堪信為
    實在，則原告依前揭侵權行為法律關係，請求被告甲○○負
    損害賠償責任，於法洵屬有據。又被告甲○○於刑案偵查中
    陳稱：「董惠（慧）敏當初不知道我已結婚，因我騙董惠敏
    說我還未婚，董惠敏是在96年3-4 月即懷孕4-5 個月時才知
    我已經結婚，至於董惠敏是如何知道，我不清楚，有可能看
    到我的證件才發現」（見同上卷第15頁），且原告於本院審
    理時亦稱：「丙○○說她一開始不曉得甲○○是已婚身分跟
    他發生關係，我沒意見」（見本院卷第21頁反面），依此，
    被告丙○○辯稱：伊與被告甲○○發生性關係時，並不知被
    告甲○○已婚等語，即非不可採信。則被告丙○○既係在不
    知被告甲○○已婚之情形下，與被告甲○○發生性關係，自
    無「故意」以背於善良風俗之方法加損害於原告而言，原告
    依前揭侵權行為法律關係，請求被告丙○○負損害賠償責任
    ，於法尚屬無據。
(二)、查被告甲○○係原告之夫，於婚姻關係存續中，與被告丙○
    ○通姦，並產下一女，不法侵害原告基於配偶關係所生之分
    法益，且因此一外遇而產下一女，尤堪認為情節重大，原告
    在精神上自必感受一定之痛苦，則原告請求被告甲○○賠償
    非財產上之損害，以資慰藉，於法自無不合。又原告為國中
    畢業學歷，目前在雞排店工作，月薪2 萬元，名下並無不動
    產；被告甲○○亦為國中畢業學歷，曾從事汽車業務工作，
    因犯詐欺罪經本院刑事庭判處有期徒刑8 年在案，目前名下
    僅有坐落南投縣魚池鄉之共有土地1 筆之事實，經原告陳明
    在卷，並有本院稅務電子閘門財產所得調件明細表及偵查卷
    所附刑案資案查註紀錄表可憑。本院斟酌被告甲○○不法侵
    害原告身分法益之情節及渠等之身分、地位暨經濟能力等一
    切情狀，認原告請求被告甲○○賠償非財產上之損害60萬元
    ，尚屬相當，應予准許。
六、綜上所述，本件原告依前揭侵權行為法律關係，請求被告連
    帶給付60萬元，及自起訴狀繕本最後送達被告翌日（按即99
    年2 月18日）起至清償日止，按週年利率百分之5 計算之利
    息，於如主文第1 項所示範圍內，為有理由，應予准許。逾
    此範圍，非有理由，應予駁回。
七、據上論結，本件原告之訴為一部有理由，一部無理由，依民
    事訴訟法第385 條第1 項前段、第79條、第85條第1 項但書
    ，判決如主文。
中    華    民    國    99    年    9     月    17    日
                    民事第二庭    法  官  春生
正本係照原本作成。
如不服本判決，應於收受送達後20日內向本院提出上訴書狀，其
未表明上訴理由者，應於提出上訴後20日內向本院補提理由書狀
（均須按他造當事人之人數附繕本）。
中    華    民    國    99    年    9     月    17    日
                                  書記官  蘇雅慧

司法院資訊處製作；財團法人民間司法改革基金會備份。
